最高法院刑事判決　　　　　　　　　　　　　　八十八年度台上字第二八三二號
　　上　訴　人　甲○○
右上訴人因偽造文書案件，不服台灣高等法院中華民國八十六年四月十六日第二審判
決( 八十六年度上訴字第六九六號，起訴案號：台灣台北地方法院檢察署八十四年度
偵字第一二三二○號 )，提起上訴，本院判決如左：
    主  文
原判決撤銷，發回台灣高等法院。
　　理  由
本件原判決認定上訴人甲○○與其妻林玉芝感情交惡，於民國八十三年七月二十五日
盜用林玉芝放置台北市○○○路○段二七九巷五號家中之存摺及印章，至台北市○○
路萬通商業銀行儲蓄部，盜用林玉芝之印章，偽造是日林玉芝名義之提款單二紙，致
使銀行職員陷於錯誤，認甲○○係有權之人，得以冒領林玉芝0000000000
0000號帳戶內存款現金新台幣( 下同 )八萬元，另將林玉芝帳戶內之存款九十九
萬元，以轉帳方式轉入其在同銀行新設立之00000000000000帳戶內，
足以生損害於林玉芝，經林玉芝訴由台灣台北地方法院檢察署檢察官偵查起訴等情。
因而撤銷第一審諭知上訴人無罪之判決，改判論處上訴人行使偽造私文書罪刑，固非
無見。
惟查：(一)、有罪判決書所記載之犯罪事實，為論罪科刑適用法律之基礎，故凡與適用
法令有關之重要事項，必須詳加認定，明確記載，然後於理由內敘明犯罪事實所憑之
證據及認定之理由，始足為適用法令之依據。林玉芝告訴意旨稱上訴人盜取其存摺、
印鑑章，先向萬通商業銀行試領現金八萬元，確認尚有餘額一百六十四萬二千三百十
三元，旋又盜蓋印鑑章提領九十九萬元，以轉帳方式轉入上訴人在同銀行之帳戶云云
（見台灣台北地方法院檢察署八十四年度偵字第一二三二○號偵查卷第一頁背面、第
二頁正面）。而上訴人於偵查中亦供稱「我去銀行領錢時，銀行告訴我超過一百萬元
利息減少，我就當天在萬通銀行開了一個新的戶頭，將九十九萬元轉至我的戶頭」等
語（見同上偵查卷第五十六頁背面）。是上訴人究竟一次填寫偽造上開二張提款單或
分二次填寫偽造提款單而分別提出行使，尚待究明，此與上訴人是否成立連續犯之認
定，至有關係。原審未予調查釐清，並於判決事實欄內為明確之認定記載，自不足為
適用法令之依據。(二)、有罪之判決書，對被告有利之證據不採納者，應說明其理由，
為刑事訴訟法第三百十條第二款所明定。故有罪判決書對於被告有利之證據，如不加
採納，必須說明其不予採納之理由，否則即難謂無判決不備理由之違誤。是事實審法
院應於審判期日就被告否認犯罪所為有利之辯解事項與證據，予以調查，而於有罪判
決理由內詳加論列，否則率行判決，即屬於法有違。上訴人始終否認有前開犯行，辯
稱案發時告訴人與伊係合法之夫妻，告訴人亦自承其帳戶內之金錢為上訴人給予之家
庭費用，且都用在家庭生活費。足見其帳戶內之金錢係上訴人提供為家庭日常生活之
用，並非贈與其個人。而上訴人與告訴人並無夫妻財產制之約定，依民法第一千零十
八條之規定可解釋為上訴人將聯合財產之管理權由告訴人（妻）管理。告訴人帳戶內
之金錢既係上訴人將個人（夫）之原有財產交由告訴人（妻）管理（使用收益），則
扣除支付家庭費用及管理費用，剩餘財產依法仍由上訴人保有所有權；況上訴人之提
款轉帳行為，係為賺取較高利息，而將之轉存於另一帳戶，亦為同居夫妻間可被容許
之管理上必要行為，對告訴人亦無損害可言。告訴人於時隔近年始提出告訴，乃遂行
其離婚及要求巨額贍養費之目的，所採取之手段等語（見原審卷第四十一頁、第四十
二頁）。原審對於上訴人此項有利之辯解，未予釐清，復未說明何以不足採之理由，
遽為上訴人不利之認定，尚嫌速斷，亦有判決理由不備之違誤。上訴意旨指摘原判決
不當，尚非全無理由，應認有撤銷發回更審之原因。至原判決不另為不受理諭知部分
，基於審判不可分之原則，應併予發回，附此敘明。
據上論結，應依刑事訴訟法第三百九十七條、第四百零一條，判決如主文。
中      華      民      國    八十八    年      六      月      三      日
                              最高法院刑事第五庭
                                  審判長法官  董  明  霈
                                        法官  丁  錦  清
                                        法官  賴  忠  星
                                        法官  林  茂  雄
                                        法官  王  居  財
      右正本證明與原本無異
                                              書  記  官
中      華      民      國    八十八    年      六      月      九      日
